臺灣臺中地方法院刑事判決　　　　　　　　　　　　九十四年度易緝字第一四六號
　　公　訴　人　臺灣臺中地方法院檢察署檢察官
　　被　　　告　辛○○
右列被告因詐欺案件，經檢察官提起公訴（八十年度偵字第一三一九二、一三六七二
、一三九一三號），本院判決如左：
    主  文
本件免訴。
    理  由
一、公訴意旨略以：緣被告辛○○與同案被告許振章為兄弟關係，同為同案被告許金
    坪、許陳貴花夫妻之子，自民國八十年一月間起，被告辛○○與同案被告許振章
    、許金坪、許陳貴花共同意圖為自己不法之所有，基於概括之犯意，在臺中縣太
    平鄉○○路五二巷一號，明知其等在臺中縣太平鄉○○段五四四之三五地號國有
    河川公地，並無任何墾耕權利，竟對外詐稱擁有該筆土地之耕作權，而自八十年
    一月三日起，連續先於八十年一月三日將該筆土地耕作權及地上作物以新臺幣（
    下同）一百五十萬元讓渡予告訴人卯○○、丙○○，又於同年月二十一日以三百
    十二萬元將同筆土地及地上物讓渡予告訴人己○○，另又以五十二萬元讓渡予告
    訴人丁○○，復於同年五月十九日以四十七萬元將同筆土地及地上物讓渡予告訴
    人戊○○，再於同年五月二十五日以四百四十萬元將同筆土地及地上物讓渡予告
    訴人丑○○，再於八十年八月二十日以四百八十萬元將同筆土地之地上物讓渡予
    告訴人甲○○、陳武雄，並分別由被告辛○○及同案被告許振章、許金坪、許陳
    貴花等或本人出名或由被告辛○○、同案被告許振章以代理人名義與前開告訴人
    簽訂讓渡書。嗣前開告訴人前往該筆河川公用地勘查欲行使權利時，始發覺同案
    被告許金坪、許陳貴花對該筆土地並無耕作使用權，地上作物亦經同案被告許陳
    貴花等人先後讓渡多次，告訴人卯○○等人始知受騙，因認被告辛○○與同案被
    告許振章、許金坪、許陳貴花共犯刑法第三百三十九條第一項之詐欺取財罪嫌云
    云。
二、按案件時效已完成者，應諭知免訴之判決，並得不經言詞辯論為之，刑事訴訟法
    第三百零二條第二款、第三百零七條分別定有明文。次按依司法院大法官會議釋
    字第一三八號、釋字第一二三號解釋及最高法院八十二年九月二十一日第十次刑
    事庭會議意旨，已實施偵查及經提起訴訟，且在審判進行中，均不生時效進行之
    問題。再者，三年以上十年未滿有期徒刑者之追訴權時效期間為十年。追訴權之
    時效，如依法律之規定，偵查、起訴或審判之程序，不能開始或繼續時，停止其
    進行。上項時效停止，自停止原因消滅之日起，與停止前已經過之期間，一併計
    算。停止原因繼續存在之期間，如達刑法第八十條第一項各款所定期間四分之一
    者，其停止原因，視為消滅，刑法第八十條第一項第二款、第八十三條亦定有明
    文。
三、查被告辛○○所犯刑法第三百三十九條第一項詐欺取財罪，其最高法定刑為有期
    徒刑五年，依刑法第八十條第一項第二款規定，其追訴權期間為十年；被告因逃
    匿，經本院通緝，致審判不能進行，應一併計算該項追訴期間四分之一，合計為
    二年六月；並參酌上開司法院大法官會議釋字第一三八號、第一二三號及最高法
    院八十二年九月二十一日第十次刑事庭會議紀錄意旨，已實施偵查及經提起訴訟
    ，且在審判進行中，均不生時效進行之問題，而本案在八十年十月十九日實施偵
    查，於八十一年六月十七日對被告辛○○發佈通緝，迄至八十一年八月十二日被
    告辛○○自行到案，乃予撤銷通緝，惟因其又逃匿，本院復於八十一年十一月十
    八日對被告辛○○發佈通緝，故本件須再加計實施偵查至通緝前一日之期間七月
    又二十九日（自八十年十月十九日起至八十一年六月十七日止）、三月又六日（
    八十一年八月十二日起至八十一年十一月十八日），共十一月又五日。亦即，自
    被告辛○○最後犯罪行為終了日期之八十年八月二十日起算，加計追訴權時效十
    年、追訴權時效期間加四分之一（二年六月）及審判進行不生時效進行期間之日
    數十一月又五日，從而，被告辛○○違反刑法第三百三十九條第一項犯行之追訴
    權時效，應至九十四年一月二十五日完成。準此，被告辛○○自行為時迄今，已
    逾追訴期間，其追訴期間業已完成，揆諸前揭說明，爰不經言詞辯論，逕為諭知
    免訴之判決。
四、臺灣臺中地方法院檢察署八十一年度偵字第五○一六號、八十一年度偵字第五九
    ○二號、八十一年度偵字第八五一五號、八十一年度偵字第一○六五八號、八十
    一年度偵字第一二一七○號、八十一年度偵字第四二九四號、八十一年度偵字第
    七八五五號、八十一年度偵字第一七二二六號移送併辦意旨略以：被告辛○○明
    知其所有臺灣中小企業銀行太平分行帳號二七五五之三號，其中(1)票號0000
    000號、面額三萬元之支票，(2)票號0000000號、面額十六萬元之支票
    ，(3)票號0000000號、面額十萬元之支票，(4)票號0000000號、面
    額五萬元之支票，(5)票號0000000號、面額十萬元之支票，係親自交付其
    母親許陳貴花使用，並由許陳貴花分別交付被害人壬○○○、乙○○、癸○○、
    詹阿買、子○○，竟於八十年十一月二十五日謊報該支票遺失，並辦理掛失止付
    ，嗣經被害人壬○○○、乙○○之配偶陳玉佩、癸○○、詹阿買、子○○分別持
    上開支票提示未果，因認被告辛○○涉有刑法第一百七十一條第一項之誣告等罪
    嫌（八十一年度偵字第五○一六號、八十一年度偵字第五九○二號、八十一年度
    偵字第八五一五號、八十一年度偵字第一○六五八號、八十一年度偵字第一二一
    七○號）；案外人蔡茂仁（業經臺灣臺中地方法院檢察署檢察官以八十一年度偵
    字第四二九四號為不起訴處分確定）前積欠告訴人庚○○會款六萬二千五百元，
    遂交付被告辛○○前開帳號、票號0000000號、面額二十五萬元之支票抵
    償，並聲稱該票信用良好，絕不會有問題，且因該支票面額高達二十五萬元，遠
    超過告訴人庚○○之債權，案外人並要求就差額部分找還，告訴人庚○○因而交
    付其弟張子森簽發之太平鄉農會光隆分會、面額八萬七千五百元之支票找還，不
    料，告訴人庚○○在被告辛○○簽發之前開支票到期提示後，竟因已掛失止付而
    退票，因認被告辛○○與案外人蔡茂仁共犯刑法第三百三十九條第一項詐欺取財
    罪嫌及同法第一百七十一條第一項之誣告罪嫌（八十一年度偵字第四二九四號）
    ；案外人蔡茂仁（業經臺灣高等法院臺中分院以八十二年度上易字第一○二○號
    判處無罪確定）以被告辛○○簽發之前開帳號，票號0000000號、面額三
    十三萬元之支票，供告訴人寅○○收執以清償欠款，不料，告訴人寅○○於該支
    票屆期提示請求付款，竟因已掛失止付而退票，因認被告辛○○與案外人蔡茂仁
    共犯刑法第三百三十九條第一項詐欺取財罪嫌（八十一年度偵字第七八五五號）
    ；被告辛○○、同案被告許振章、許金坪、許陳貴花與案外人蔡茂仁（業經本院
    以八十四年度易緝字第七八六號判處無罪確定）、許振榮（業經本院以八十五年
    易緝字第一一四號判處無罪確定）共同意圖為自己不法之所有，明知同案被告許
    金坪、許貴花在臺中縣太平鄉○○段五四四之三五地號國有河川公地，並無任何
    墾耕權利或曾數次讓渡他人，竟由案外人蔡茂仁以仲介人身分對告訴人甲○○、
    陳武雄詐稱：「許金坪、許陳貴花擁有該筆土地之耕作權」，使告訴人甲○○、
    陳武雄信以為真，並由同案被告許金坪、許陳貴花出名，由被告辛○○以代簽人
    「許進仕」名義簽訂讓渡書，再由案外人許振榮收取價款，被告辛○○何以「許
    進仕」名義簽名，容有涉犯偽造文書之罪嫌（八十一年度偵字第一七二二六號）
    。經查，被告辛○○前揭被起訴詐欺取財部分，業經本院為免訴判決，核與移送
    併辦意旨所指涉嫌誣告、詐欺取財、偽造文書部分，自無連續犯之裁判上一罪關
    係可言，移送併辦部分既未經檢察官提起公訴，本院自不得併予審理，應退回臺
    灣臺中地方法院檢察署檢察官另為處理，併此敘明。
據上論斷，應依刑事訴訟法第三百零二條第二款、第三百零七條，判決如主文。
中      華      民      國      九十四      年      五      月    六    日
                                  臺灣臺中地方法院刑事第一庭
                                      審判長法  官  張 智 雄
                                            法  官  許 惠 瑜
                                            法  官  周 瑞芬
右正本證明與原本無異。
如不服本判決，應於送達後十日內向本院提出上訴狀（須附繕本），上訴於臺灣高等
法院臺中分院。
                                            書記官
中      華      民      國      九十四      年      五      月    九    日
